【裁判字號】    89,上訴,2122
【裁判日期】    891011
【裁判案由】    重傷害
【裁判全文】
臺灣高等法院臺中分院刑事判決              民國八十九年度上訴字第二一二二號
    上  訴  人  臺灣臺中地方法院檢察署檢察官
    被      告  乙○○
    指定辯護人  本院公設辯護人  甲○○
右上訴人因被告重傷害案件，不服臺灣臺中地方法院中華民國八十九年十月十一日第
一審判決（民國八十九年度訴字第一四二六號，起訴案號：臺灣臺中地方法院檢察署
民國八十九年度偵字第八二○五號），提起上訴，本院判決如左：
    主  文
原判決撤銷。
本件公訴不受理。
    理  由
一、公訴意旨略以：緣邱文新（公訴人另行起訴，經原審法院以八十九年度訴字第一
    四一八號為公訴不受理之判決）與丙○○均為砂石車司機，二人於民國（下同）
    八十八年七月二十一日上午，先後載運砂石至台中縣大甲鎮○○路八三巷十二號
    「龍毅砂石場」，因卸料順序互有爭執，彼此發生衝突，同日上午十時許，丙○
    ○載運第二趟砂石進場，隨即在砂石場門口向檳榔攤老闆蘇景棋叫檳榔及玫瑰紅
    酒，蘇景棋將檳榔及酒裝入塑膠袋送給丙○○，此時邱文新步行過來，先挑釁的
    將手搭在丙○○肩膀，丙○○一手撥開，邱文新即徒手痛揍丙○○，丙○○奮力
    掙脫並往砂石場門外逃去，邱文新自地上拾起石塊，奮力丟擲，砸到丙○○背部
    而跌倒在地，邱文新遂夥同其弟即被告乙○○及三、四名不詳姓名之成年男子，
    基於重傷之故意，分持棍棒、石塊或徒手，圍毆丙○○，造成丙○○頭部外傷、
    後枕骨區血腫、腦水腫、頸部扭傷、第三、四椎間盤外疝致頸椎幹壓迫、左眼挫
    傷併結膜出血、兩側大腿挫傷及左膝裂傷、左肩胛區鈍傷。因認被告乙○○有與
    邱文新等人共犯刑法第第二百七十八條第一項、第三項之重傷害未遂罪云云。
二、訊據被告乙○○矢口否認有前揭犯行，辯稱：當時伊雖有在場，但其只是勸架，
    要把他們拉開的云云。惟查，被告如何參與毆打丙○○之事實，業據丙○○於偵
    審中指陳甚詳，且核與目擊證人蘇景棋即檳榔攤老闆、張金火即砂石場廠長、曾
    進木即砂石場經理等人於偵查中證述情節相符，並有診斷證明書、現場圖附卷可
    憑。被告有參與毆打丙○○之事實，應可認定。
三、公訴人認被告涉有共同重傷害未遂之犯行，無非以丙○○與證人蘇景棋之指證，
    及卷附上開診斷證明書、現場圖及照片為其主要論據。惟按「使人受重傷未遂與
    普通傷害之區別，應以加害時有無致人重傷之故意為斷。至於被害人受傷之部位
    以及加害人所用之兇器，有時雖可藉為認定有無重傷故意之心證，究不能據為絕
    對之標準。」（最高法院五十五年度臺上字第一七○三號判例參照）。查被告僅
    因其與邱文新係屬兄弟關係，並因邱文新與丙○○二人有為砂石卸料順序之細故
    ，而生鬥毆，平日並未有何深仇大恨，足以引起被告欲使丙○○受重傷害之動機
    ；再觀諸丙○○上開診斷證明書，丙○○之頭部、後枕骨區、頸部、第三、四椎
    間及左眼部等部位均受有傷害，而該等部位各係人體之致命或重要部位，被告等
    已有機會攻擊及此；然根據丙○○之上開診斷證明書所載，丙○○僅因此住院治
    療四天，且丙○○於另案審理時自承於案發後二個月，便未再接受西醫診療，可
    見丙○○之傷勢尚非十分嚴重。苟被告確有夥同其他數名成年男子共同欲使丙○
    ○受有重傷害，以被告等當時人力之優勢及持有石塊、棍棒等兇器，儘可下手更
    重而使丙○○因而殘廢或眼瞎，不致使丙○○僅受有如此之傷害。綜上所述，足
    見被告當時應僅有傷害丙○○之犯意，並無重傷害之犯意，至為灼然，是被告上
    開傷害犯行，應係犯刑法第二百七十七條第一項之傷害罪。公訴人認係犯刑法第
    二百七十八條第一項第三項之重傷害未遂罪，起訴法條，尚有未洽。
四、按告訴乃論之罪，未經告訴者，法院應諭知不受理之判決，刑事訴訟法第三百零
    三條第三款定有明文。被告前開犯行係犯刑法第二百七十七條第一項之傷害罪，
    依同法第二百八十七條前段之規定，須告訴乃論。茲據告訴人丙○○於原審辯論
    終結前，於共犯乙○○邱文新原審法院八十九年度訴字第一四一八號傷害案件審
    理時撤回其告訴，揆諸上開規定，應諭知不受理之判決。
五、原審為公訴不受理之判決，固非無見，惟依刑事訴訟法第二百卅九條規定，告訴
    乃論之罪，對於共犯之一人告訴或撤回告訴者，其效力及於其他共犯，告訴人丙
    ○○已對於共犯邱文新告訴並撤回其告訴，其效力應及於共犯之本件被告，原判
    決依告訴人丙○○於八十八年八月二日警訊時，僅稱要告訴邱文新，且本件係公
    訴人於八十九年五月十二日簽請自動檢舉，另以八十九年度偵字第八二○五號偵
    查起訴，又丙○○於原審審理中亦陳稱伊僅告訴邱文新，乙○○是檢察官起訴的
    等情，認本件被告乙○○上開傷害犯行，並「未經告訴」，而依刑事訴訟法第三
    百零三條第三款規定，為公訴不受理之諭知，其所持之理由，顯有未洽，檢察官
    上訴意旨，據此指摘原判決不當，為有理由，應由本院將原判決撤銷改判，仍諭
    知公訴不受理。
六、據上論斷，應依刑事訴訟法第三百六十九條第一項前段、第三百六十四條、第三
    百零三條第三款，判決如主文。
本案經檢察官丁○○到庭執行職務。
中      華      民      國    八十九      年    十二      月   二十     日
                              臺灣高等法院臺中分院刑事第一庭
                                    審判長法  官  陳  紀  綱
                                          法  官  蕭  錦  鍾
                                          法  官  陳  登  源
右正本證明與原本無異。
「檢察官得上訴」
如不服本判決應於收受送達後十日內向本院提出上訴書狀，其未敘述上訴之理由者並
得於提起上訴後十日內向本院補提理由書（均須按他造當事人之人數附繕本）。
                                          書記官  林  桂  鳳
中      華      民      國    八十九      年    十二      月   二十二   日
                                                                        Ｋ


司法院資訊處製作；財團法人民間司法改革基金會備份。
